臺灣雲林地方法院民事裁定　　
109年度消債再聲免字第2號
聲  請  人  林益存  
債  權  人  台新國際商業銀行股份有限公司

法定代理人  鍾隆毓  


債  權  人  國泰世華商業銀行股份有限公司

法定代理人  郭明鑑  
代  理  人  蔡政宏  
債  權  人  遠東國際商業銀行股份有限公司

法定代理人  侯金英  


債  權  人  台新資產管理股份有限公司

法定代理人  吳統雄  


債  權  人  良京實業股份有限公司

法定代理人  平川秀一郎



上列聲請人因消費者債務清理事件聲請免責，本院裁定如下：  
    主  文
聲請駁回。
    理  由
一、按「本條例中華民國107 年11月30日修正之條文施行前，消
    費者依第134 條第2 款、第4 款或第8 款規定受不免責裁定
    者，得於修正條文施行之日起2 年內，為免責之聲請。」消
    費者債務清理條例(下稱消債條例)第156 條第3 項定有明文
    。且其立法理由載明: 「本條例一百零七年十一月三十日修
    正條文施行前已經法院依本條例第一百三十四條第二款、第
    四款或第八款規定裁定不免責之債務人，雖無再重複進行原
    已終止或終結清算程序之實益，惟為使其仍得重建經濟生活
    ，及避免法律關係久懸不決
　　，無論該裁定是否確定，明定其得於修正條文施行之日起二
    年內，依修正後之規定聲請免責，爰增訂第三項。至於修正
    條文施行前已經法院裁定不免責，經提起抗告，或尚未經法
    院裁定者，均應適用修正後之規定，自屬當然。」等語。是
    以，債務人須前經法院依修正前消債條例第134 條第2 款、
    第4 款、第8 款事由裁定不免責確定者，始得於消債條例修
    正條文施行之日即107 年12月28日起2 年內，再向法院為免
    責之聲請，並由法院依修正後消債條例之規定審理;如債務
    人係前經法院依修正後規定裁定不免責者，即無上開規定之
    適用。
二、聲請意旨略以: 聲請人因消費者債務清理事件，經本院107
    年度消債職聲免字第8 號裁定，認聲請人故意未於更生及清
    算階段據實向法院陳報，履次違反據實說明義務，構成消債
    條例第134 條第2 、8 款所定事由而裁定不免責，聲請人不
    服提起抗告，再經本院以108 年度消債抗字第6 號裁定抗告
    駁回而告確定。惟上開規定業已修正，爰依消債條例第156 
    條第3 項規定聲請免責等語。
三、經查:
㈠、聲請人前聲請更生，經本院於106 年2 月17日以105 年度消
    債更字第47號裁定開始更生程序，並由本院司法事務官以10
　　6 年度司執消債更字第6 號執行更生程序，嗣因聲請人更生
    方案未獲債權人可決，且不具消債條例第64條第1 項得由本
    院逕為認可之情形，遂依消債條例第61條之規定，由本院於
    107 年2 月27日以106 年度消債清字第9 號裁定不予認可聲
    請人所提之更生方案，並自107 年2 月27日下午4 時開始清
    算程序。聲請人於開始清算時，陳報清算財團財產計有新光
    人壽保險股份有限公司保單價值解約金新臺幣（下同）1 萬
    4,624 元，新莊幸福郵局、麥寮鄉農會之存款分別為591 元
　　、6 萬2,465 元，並分配與債權人完結，該清算程序於107
    年8 月8 日終結且已確定。本院復於108 年7 月23日，認聲
    請人故意未於更生階段據實向法院陳報新光人壽之保險保單
　　、清算階段據實向法院陳報遠雄人壽之保險保單，履次違反
    據實說明義務，所為應已違反消債條例所定之據實說明義務
　　，且未於財產及收入狀況說明書中就財產狀況為如實之記載
　　，並隱匿應屬清算財團之財產，有修正後消債條例第134 條
    第2 款、第8 款所定之不免責事由，而以107 年度消債職聲
    免字第8 號裁定聲請人不予免責。聲請人不服提起抗告，再
    經本院認聲請人故意於財產及收入狀況說明書為不實之記載
　　，並有未盡消債條例第136 條第2 項之協力調查義務；且故
    意未於更生階段據實陳報投保新光人壽之新長安終身壽險1 
    筆、清算階段未據實陳報投保遠雄人壽之商業保險3 筆，而
    有消債條例第134 條第2 、8 款所定事由，於109 年4 月22
    日以108 年度消債抗字第6 號裁定抗告駁回，未據聲請人提
    起再抗告而告確定等情，業經本院調取上開各卷宗核閱屬實
　　。聲請人係經本院依消債條例107年11月30日修正之條文施
    行後，經本院認有修正後消債條例第134 條第2 、8 款之事
    由，而裁定不予免責確定，自與消債條例第156 條第3 項規
    定之要件不符，其本件聲請，已難准許。
㈡、況且，依消債條例第156 條第3 項規定為免責之聲請，而應
    由法院裁定免責者，仍需債務人無修正後消債條例第134條
    第2款、第4款、第8款所規定不免責之事由。並非只需符上
    開期限之規定，法院即應裁定免責。本件債務人既有上開修
    正後消債條例第134條第2款、第8款所規定不免責之事由，
    其本件免責之聲請，亦難准許。
四、再者，本件聲請人亦無消債條例第142條第1項所規定，於法
　　院為不免責之裁定確定後，繼續清償債務，而各普通債權人
    受償額均達其債權額之百分之二十以上，法院得依債務人之
    聲請裁定免責之事由。從而，本件聲請為無理由，應予駁回
　　。
五、末按消債條例第136條第1項規定「有前三條情形，法院於裁
    定前應依職權調查，或命管理人調查以書面提出報告，並使
　　債權人、債務人有到場陳述意見之機會。」等語，則該規定
　　應限於依消債條例第133條至第135條規定，為免責或不免責
　　之裁定時，始有適用。而本件係依消債條例第156條第3項規定聲請，所為之裁定，應無上開規定之適用。且無使債權人及債務人到陳述意見之必要，附此敘明。
中　　華　　民　　國　　110 　年　　2 　　月　　3 　　日
              民事第一庭    法　　　官　黃一馨
上為正本係照原本作成
如不服本裁定，應於裁定送達後10日內，以書狀向本院提出抗告
，並繳納抗告費新臺幣1千元
中　　華　　民　　國　　110 　年　　2 　　月　　3 　　日
                            書　記　官　鄭夙惠